【裁判字號】    99,訴,861
【裁判日期】    990610
【裁判案由】    塗銷最高限額抵押權設定登記
【裁判全文】
臺灣臺中地方法院民事判決  99年度訴字第861號
原      告  甲○○
訴訟代理人  楊益松律師
被      告  乙○○
            丙○○
共      同
訴訟代理人  林殷世律師
上當事人間請求塗銷最高限額抵押權設定登記事件，本院於民國
99年5月20日言詞辯論終結，判決如下：
    主  文
被告乙○○應將坐落台中市○○區○○段一六三建號建物設定權
利範圍全部、台中市○○區○○段二二三地號土地設定權利範圍
全部、同段六地號土地設定權利範圍100萬分之3472、同段一三
地號土地設定權利範圍100萬分之3100、同段九一地號土地設定
權利範圍100萬分之3472、同段二一五地號土地設定權利範圍100
萬分之3473、同段二九九地號土地設定權利範圍100萬分之3472
，債權額比例均為二分之一，以台中市中正地政事務所民國九十
七年普字第一七二七五０號所設定之最高限額新台幣壹佰陸拾伍
萬元抵押權予以塗銷。
被告丙○○應將坐落台中市○○區○○段一六三建號建物設定權
利範圍全部、台中市○○區○○段二二三地號土地設定權利範圍
全部、同段六地號土地設定權利範圍100萬分之3472、同段一三
地號土地設定權利範圍100萬分之3100、同段九一地號土地設定
權利範圍100萬分之3472、同段二一五地號土地設定權利範圍100
萬分之3473、同段二九九地號土地設定權利範圍100萬分之3472
，債權額比例均為二分之一，以台中市中正地政事務所民國九十
七年普字第一七二七五０號所設定之最高限額新台幣壹佰陸拾伍
萬元抵押權予以塗銷。
訴訟費用由被告負擔。
    事實及理由
一、原告起訴主張：
  (一)原告透過訴外人朱正義介紹向訴外人陳建杉及被告乙○○、
    丙○○借款新台幣（下同）110萬元，約定利息每月（30天
    計）每萬元250元，採以天計息，並於民國97年6月12日以原
    告所有坐落台中市○○區○○段6、13、91、215、223、229
    地號土地及163建號建物設定最高限額165萬元抵押權予被告
    乙○○及丙○○以擔保上開借款債權，被告2人分別享有債
    權額比例2分之1，陳建杉及被告2人遂於97年6月17日交付借
    款110萬元予原告，原告並自97年7月16日起，每月付息予貸
    與人，且自97年10月9日起至98年5月10日陸續清償借款本金
    共110萬元。
  (二)按民法第881條之12規定：「最高限額抵押權所擔保之原債
    權，除本節另有規定外，因下列事由之一而確定：一約定之
    原債權確定期日屆至者。．．．」。本件兩造約定之原債權
    確定日為97年12月10日，而原告於98年5月10日已將系爭最
    高限額抵押權之原債權110萬元全部清償完畢，依抵押權之
    從屬性及民法第307條規定：「債之關係消滅者，其債權之
    擔保及其他從屬之權利亦同時消滅。」。本件最高限額抵押
    權於98年5月10日原告全部清償原債權時，已依法消滅，原
    告請求被告2人塗銷系爭抵押權，竟置之不理，爰請求判決
    塗銷系爭最高限額抵押權。並聲明：被告乙○○、丙○○應
    分別將坐落台中市○○區○○段163建號建物設定權利範圍
    全部、台中市○○區○○段223地號土地設定權利範圍全部
    、同段6地號土地設定權利範圍100萬分之3472、同段13地號
    土地設定權利範圍100萬分之3100、同段91地號土地設定權
    利範圍100萬分之3472、同段215地號土地設定權利範圍100
    萬分之3473、同段299地號土地設定權利範圍100萬分之3472
    ，債權額比均為2分之1，以台中市中正地政事務所民國97年
    普字第172750號所設定之最高限額165萬元抵押權予以塗銷
    。
二、被告乙○○、丙○○則共同以：系爭最高限額抵押權所擔保
    之債權雖已全部清償完畢，惟於98年3月20日起，原告復向
    被告借款70萬元，於98年7月間又透過訴外人丁○○向被告
    借款56萬元，並由丁○○交付發票人張毓臻，經原告背書之
    支票2紙以為清償。詎屆期該2紙支票均未兌現，合計原告尚
    積欠被告借款債權126萬元未為清償。並聲明：原告之訴駁
    回。
三、兩造不爭執事項：
  (一)原告於97年6月17日向被告借款110萬元，約定利息每月每萬
    元250元，並以如起訴狀聲明之不動產設定最高限額抵押權
    165萬元，擔保債權確定期日為97年12月10日。
  (二)原告均已清上開借款及利息，清償日期為98年5月10日。
四、法院之判斷：
  (一)原告主張之上開事實，業據提出土地登記謄本及收據等為證
    ，復為被告所不爭執，堪信原告之主張為真實。
  (二)按最高限額抵押權所擔保之原債權，除本節另有規定外，因
    下列事由之一而確定：一、約定之原債權確定期日屆至者。
    最高限額抵押權所擔保之原債權確定後，除本節另有規定外
    ，其擔保效力不及於繼續發生之債權或取得之票據上之權利
    。民法第881條之12、881條之14分別訂有明文。本件擔保債
    權確定期日為97年12月10日，而原告業已清償本息完畢，此
    為兩造所不爭執之事實。被告雖辯稱其後原告另有借款未還
    云云，縱然屬實，但該債權已非原最高限額抵押權所擔保之
    範圍，依上開法條之規定，原告請求塗銷最高限額抵押權登
    記，為有理由，應予准許，爰判決如主文第一、二項所示。
五、本件事證已臻明確，兩造其餘陳述及主張，核與本件判決結
    果無影響，爰不一一論述，附此敘明。
六、訴訟費用負擔之依據：民事訴訟法第78條。
中    華    民    國    99    年    6    月    10    日
                  民事第三庭    法  官  謝慧敏
正本係照原本作成。
如對本判決上訴，須於判決送達後20日內向本院提出上訴狀。
中    華    民    國    99    年    6    月    10    日
                                書記官  王志

司法院資訊處製作；財團法人民間司法改革基金會備份。
